【裁判字號】    97,台上,3729
【裁判日期】    970807
【裁判案由】    違反毒品危害防制條例
【裁判全文】
最高法院刑事判決            九十七年度台上字第三七二九號
上  訴  人  甲○○
選任辯護人  趙建興律師
上列上訴人因違反毒品危害防制條例案件，不服台灣高等法院台
中分院中華民國九十七年五月二十一日第二審判決（九十七年度
上訴字第七九六號，起訴案號：台灣台中地方法院檢察署九十六
年度偵字第九三八八、一○九六四號），提起上訴，本院判決如
下：
    主  文
上訴駁回。
    理  由
按刑事訴訟法第三百七十七條規定，上訴於第三審法院，非以判
決違背法令為理由，不得為之。是提起第三審上訴，應以原判決
違背法令為理由，係屬法定要件。如果上訴理由書狀並未依據卷
內訴訟資料，具體指摘原判決不適用何種法則或如何適用不當，
或所指摘原判決違法情事，顯與法律規定得為第三審上訴理由之
違法情形，不相適合時，均應認其上訴為違背法律上之程式，予
以駁回。本件原判決撤銷第一審之判決，改判論處上訴人甲○○
販賣第一級毒品七罪罪刑（六罪既遂，一罪未遂，均累犯，應執
行有期徒刑十九年），已詳敘認定犯罪事實所憑之證據及其認定
之理由，並對上訴人所辯其多次販賣行為屬集合犯，應論以一罪
云云，如何不足憑採，均已依據卷內資料，詳予指駁及說明，從
形式上觀察，並無任何違背法令之處。查刑法於民國九十四年二
月二日修正公布，刪除第五十六條連續犯之規定，自九十五年七
月一日施行。而基於概括犯意連續多次販賣毒品之行為，於刑法
修正刪除連續犯規定之前，均依連續犯論以一罪。此次刑法第五
十六條修正理由之說明謂：「對繼續犯同一罪名之罪者，均適用
連續犯之規定論處，不無鼓勵犯罪之嫌，亦使國家刑罰權之行使
發生不合理之現象。」「基於連續犯原為數罪之本質及刑罰公平
原則之考量，爰刪除有關連續犯之規定」等語，即係將本應各自
獨立評價之數罪，回歸本來就應賦予複數法律效果之原貌。而所
謂集合犯是指立法者所制定之犯罪構成要件中，本就預定有數個
同種類之行為將反覆實行之犯罪，而將各自實現犯罪構成要件之
多數行為，包括的論以一罪而言。觀諸毒品危害防制條例所定之
販賣毒品罪之構成要件文義，實無從認定立法者本即預定該犯罪
之本質，必有數個同種類行為而反覆實行之集合犯行，故販賣毒
品罪，難認係集合犯。因此，就刑法修正施行後多次販賣毒品之
犯行，採一罪一罰，始符合立法本旨。查上訴人販賣第一級毒品
海洛因之時間，自九十五年九月間起至九十六年一月十三日止，
販賣之地點，則在台中縣東勢鎮、豐原市、苗栗縣卓蘭鎮等地，
販賣之對象有三人共七次。其販賣毒品行為，在時間上綿延數月
，且販賣之地點、對象均非同一，依社會觀念，殊難認以包括一
罪評價為適當，原判決因認上訴人前後七次販賣第一級毒品之行
為，應分論併罰，而論以七罪，經核於法並無違誤。上訴意旨，
對於原判決究竟如何違背法令，並未依據卷內資料為具體指摘，
仍執前詞，稱其多次販賣海洛因，各犯行間雖有既未遂之別，但
期間未曾間斷，顯係出於反覆、延續販賣海洛因之單一行為決意
，原判決未依集合犯規定論以一罪，顯有違誤云云，任意指摘，
難謂已符合首揭法定上訴要件，其上訴違背法律上之程式，應予
駁回。
據上論結，應依刑事訴訟法第三百九十五條前段，判決如主文。
中    華    民    國  九十七  年    八    月    七    日
                      最高法院刑事第十二庭
                          審判長法官  石  木  欽
                                法官  陳  世  淙
                                法官  洪  佳  濱
                                法官  林  俊  益
                                法官  邱  同  印
      本件正本證明與原本無異
                                      書  記  官
中    華    民    國  九十七  年    八    月   十九   日
                                                      Ｖ


司法院資訊處製作；財團法人民間司法改革基金會備份。
